【裁判字號】    98,裁,386
【裁判日期】    980219
【裁判案由】    地價稅
【裁判全文】
最  高  行  政  法  院  裁  定
                                       98年度裁字第386號
上  訴  人  甲○○
訴訟代理人  劉立鳳  律師
被 上訴 人  臺北市稅捐稽徵處
代  表  人  乙○○
上列當事人間地價稅事件，上訴人對於中華民國97年11月13日臺
北高等行政法院97年度訴字第1682號判決，提起上訴，本院裁定
如下：
    主  文
上訴駁回。
上訴審訴訟費用由上訴人負擔。
    理  由
一、按對於高等行政法院判決之上訴，非以其違背法令為理由，
    不得為之，行政訴訟法第242條定有明文。依同法第243條第
    1項規定，判決不適用法規或適用不當者，為違背法令；而
    判決有同條第2項所列各款情形之一者，為當然違背法令。
    是當事人對於高等行政法院判決上訴，如依行政訴訟法第24
    3條第1項規定，以高等行政法院判決有不適用法規或適用不
    當為理由時，其上訴狀或理由書應有具體之指摘，並揭示該
    法規之條項或其內容；若係成文法以外之法則，應揭示該法
    則之旨趣；倘為司法院解釋或本院之判例，則應揭示該判解
    之字號或其內容。如以行政訴訟法第243條第2項所列各款情
    形為理由時，其上訴狀或理由書，應揭示合於該條項各款之
    事實。上訴狀或理由書如未依此項方法表明，或其所表明者
    與上開法條規定不合時，即難認為已對高等行政法院判決之
    違背法令有具體之指摘，其上訴自難認為合法。
二、本件上訴人對於高等行政法院判決上訴，主張：
  (一)系爭土地早經被上訴人於民國88年10月11日、89年10月3日
    ，分別以確定處分函核定按工業用地稅率計徵地價稅，並告
    確定。依稅捐稽徵法規定，財政部92年台財稅第0920455746
    號函釋即不得溯及既往，適用於本案。詎被上訴人嗣後仍以
    95年8月14日北市稽內湖甲字第09590293500號函，撤銷前開
    88年及89年已確定之處分，顯然違反前揭法律規定。
  (二)縱然在核課期間內被上訴人有權查核，但依查核結果而得為
    重新處分者，仍以發現有應行課稅之新資料或短漏報之情形
    為限。如其課稅事實資料未變，即不得就業經核定確定之案
    件，憑藉新見解重為較原處分不利於當事人之處分。本件被
    上訴人援引財政部92年函釋，僅是財政部對法令變更新見解
    ，原課稅事實並無變更。
  (三)上訴人基於善意，因信賴上開合法、已確定之處分，已將個
    人財產為相當之規劃及調配。原處分機關嗣後卻撤銷原已確
    定之處分，而補徵上訴人所有系爭土地各年度地價稅差額，
    顯然違反信賴保護原則，侵害上訴人之財產權，而屬違法。
    查系爭土地既提供起造人大都市建設開發股份有限公司興建
    工業廠房，而在出租或出售前空置，並未供作工業以外之不
    同用途，自無土地稅法第18條第1項但書規定之適用。原判
    決未查，有行政訴訟法第243條第1項判決適用法規不當之違
    背法令情形等語。
三、本院按：
  (一)本案原判決已明白指出：
    1.上訴人之多筆土地雖自88年或89年間因上訴人之申請，經
      被上訴人審核結果，認為符合土地稅法第41條之規定，作
      成核准「向後適用工業用地優惠稅率」之處分，准其在往
      後年度就前開多筆土地，按工業用地之稅率計算地價稅，
      並在此函釋基礎下，在往後年度之稅捐週期內，以工業用
      地之優惠稅率計算該多筆土地之地價稅稅額。但事後上訴
      人查明上開土地之使用規劃或實際使用狀況並不符合適用
      工業用地優惠稅率之實體要件，而為補稅處分。
    2.而上開補稅處分合法性基礎在於：
      (1)本案上訴人對前開土地並非供工業使用，客觀上不符合
        工業用地之定義。
      (2)而被上訴人作成補稅處分時，未逾法定核課期間，依稅
        捐稽徵法第21條第1項第2款及第2項之規定，仍得為補
        稅核課處分。
      (3)上訴人雖主張：本案其土地使用現狀，在規範之涵攝上
        ，由原先被定性為「供工業使用」，到事後被定性為「
        非供工業使用」，純屬主管機關法律見解之變更，應不
        溯及既往。但事實上前開核准處分本身附有解除條件，
        以後續使用為供工業使用為必要。本案上訴人是刻意以
        興辦工業人之身分提出申請，但土地使用規劃方向卻並
        非工業使用，是被上訴人事後撤銷原核准處分並非出自
        法律見解之變更。
      (4)另本案也不是原先即規劃供工業使用，事後因故無法續
        行使用之情形，被上訴人可以作成本件處分，溯及撤銷
        原來之核准處分。
  (二)原判決前開闡明之法律論點，於法有據，並無違誤，在此並
    可為進一步之補充說明如下：
    1.首先必須指明，被上訴人作成核准向後適用工業用地優惠
      稅率之處分，性質上並非稅捐核課處分，僅是稅捐客體類
      別屬性確認之處分，若無土地稅法第41條之明文，不會成
      為獨立之行政處分。另外該處分之作成又係由納稅義務人
      主動提出聲請，因此：
      (1)有關稅捐客體屬性認定過程中之事實認定問題（例如該
        土地之使用規劃與使用現狀），基本上是沒有「信賴保
        護」可言，因為這裏納稅義務人比國家享有更多之資訊
        優勢。
      (2)至於法律適用部分（大體上即是事實對法律之涵攝，主
        要為「定性」問題，本案中即該等土地是否符合「工業
        用地」之定義），或許有「信賴保護」原則之可能性，
        但仍須視個案情節而定。
    2.其次應說明者為，財政部92年台財稅第0920455746號函釋
      內容乃是對既有法規範之意涵為確認性之詮釋，並非新法
      律見解的提出，不存在「不得溯及既往原則」議題，唯一
      應考慮者，僅在有無「信賴保護原則」適用之可能。
    3.對此考量因素原判決已有交待即：「上訴人在申請之際，
      是刻意形成符合工業使用之外觀，而被上訴人在核准時也
      為解除條件之保留」，因此「信賴基礎」不存在。
    4.而本院在此須補充者則為：稅捐客體屬性認定之處分本屬
      確認性行政處分，對確認性處分主張「信賴保護」者，需
      對確認內容以外之「新生」信賴利益為具體證明，意即具
      體說明「信賴表現」、「信賴利益」與「表現與利益間之
      因果關連性」，對此上訴意旨同樣未為明白具體之交待。
  (三)是以在上開法理基礎下，前開上訴理由，論之實質，無非係
    就原審之法律論斷為空泛而不具規範重要意義之主觀批評，
    並非具體表明原判決有何「不適用法規」、「適用法規不當
    」或有「行政訴訟法第243條第2項所列各款情形」，難認對
    該判決之如何違背法令已有具體之指摘。依首開規定及說明
    ，應認其上訴為不合法。
四、據上論結，本件上訴為不合法。依行政訴訟法第249條第1項
    前段、第104條、民事訴訟法第95條、第78條，裁定如主文
    。
中    華    民    國    98    年    2     月    19    日
                    最高行政法院第一庭
                        審判長法官  帥  嘉  寶
                              法官  黃  本  仁
                              法官  吳  東  都
                              法官  黃  秋  鴻
                              法官  胡  方  新
以  上  正  本  證  明  與  原  本  無  異
中    華    民    國    98    年    2     月    23    日
                              書記官  莊  俊  亨


司法院資訊處製作；財團法人民間司法改革基金會備份。
